臺灣高等法院刑事判決　　　　　　　　　　　　　　　九十年度上易字第三四五號
　　上　訴人即
　　自　訴　人　灃陞貿易有限公司
　　代　表　人　丁○○
　　自訴代理人　戊○○
　　被　　　告　乙○○
　　被　　　告　己○○
　　被　　　告　甲○○
右上訴人因詐欺案件，不服臺灣臺北地方法院八十九年度自字第二六九號，中華民國
八十九年十二月二十日第一審判決，提起上訴，本院判決如左：
    主  文
上訴駁回。
    理  由
一、上訴人即自訴人自訴意旨略以：被告己○○、甲○○於民國八十七年十二月間透
    過友人介紹，自稱係永保國際興業股份有限公司（下稱永保公司）業務，向自訴
    人詢價，嗣於八十八年三月下單購買七六０一ＮＢ三布料乙批，貨款於八十八年
    六月十七日付清，其間發現永保公司又改名為永玉企業股份有限公司（下稱永玉
    公司）負責人為丙○○，但實際業務執行人為被告乙○○，八十八年六、七月間
    ，該公司又下訂單，上訴人因考慮付款問題，要求開立不可撤銷信用狀，始願意
    承接，己○○等人為取信於上訴人公司，亦應允之，上訴人不疑有詐，遂於八十
    八年七月七日承接ＲＩＢ之訂單，金額計為四三、三三五‧六０美元，上訴人遂
    陸續出貨，於八十八年八月十三日交清四三、三八六‧四八美元之貨物，詎貨款
    並未兌現，期間甲○○並承諾會於八十九年九月二十日將正本提單取回，客戶會
    簽字同意付款，要求上訴人先將貨放行，上訴人為求生意順利進行，加以甲○○
    信誓旦旦，故同意放行，詎被告提貨後竟拒絕付款，按若非被告甲○○一再保證
    ，上訴人不可能放貨，則被告計謀即無法得逞，本案發生後，上訴人詳加查證，
    發現永保公司之負責人登記為孫憲玲，實為永保公司之會計，而永保公司列為拒
    絕往來戶後，又另成立永玉公司，肇致上訴人陷於錯誤，而交付大批之貨物，貨
    款卻求償無門，因認被告涉有詐欺取財罪嫌。
二、按犯罪事實應依證據認定之，無證據不得推定其犯罪事實，又不能證明被告犯罪
    者，應諭知無罪之判決，刑事訴訟法第一百五十四條第一項、第三百零一條第一
    項分別定有明文。又刑法第三百三十九條第一項詐欺罪之成立，以意圖為自己或
    第三人不法所有，以詐術使人將本人或第三人之物交付為要件。所謂以詐術使人
    交付，必須被詐欺人因其詐術而陷於錯誤，若其所用方法，不能認為詐術，亦不
    致使人陷於錯誤，即不構成該罪（最高法院四十六年台上字第二六○號判例參照
    ）。
三、上訴人認被告有詐欺取財犯行，無非以被告己○○、甲○○曾於八十八年三月以
    永保公司之業務名義向上訴人訂貨，並依約給付貨款，取信於上訴人，嗣後並於
    八十八年七月以永玉公司之名義向上訴人訂貨四三、三八六‧四八美元，並約定
    由永玉公司開立不可撤銷信用狀，而永玉公司之負責人為丙○○，實際業務執行
    人為乙○○，然上訴人依約交貨後，該信用狀因有問題而不受支付，被告等人不
    解決上述問題，避不見面，而被告己○○、甲○○本身並無資力，竟承接如此大
    額之生意，且竟於八十八年十二月一日另行成立浩琪國際有限公司，顯見被告確
    有不法所有之意圖，並使上訴人陷於錯誤而交付貨物，並提出發票、承諾函、傳
    真函、信用狀、判決、請款單等為其論據。
四、訊據被告己○○、甲○○固供承向上訴人購買布料，嗣後未能支付貨款，被告乙○○亦供承以其永玉公司之名義開立不可撤銷信用狀之事實不諱，惟均堅決否認
    涉有詐欺取財之犯行，被告己○○、甲○○辯稱：因其被比利時客戶以貨物有瑕
    疵問題，拒絕支付貨款，才未給付貨款給上訴人等語；被告乙○○則辯稱：伊並
    未參與向上訴人購買布料之事，而信用狀是依照己○○之指示，以及上訴人之要
    求才轉開給上訴人，上訴人出貨後並向銀行押匯後，卻因國外客戶拒付貨款，而
    上訴人因此將押匯款項退還給押匯銀行，伊並無任何詐欺之意圖與故意等語。
五、經查：
    (一)被告乙○○係永玉實際負責業務之人，被告己○○、甲○○二人以八十八年七
      月間永玉公司之名義向上訴人訂購布料，金額總計四三、三八六‧四八美元，
      上訴人依約出貨，並由永玉公司開立不可撤銷信用狀，然該信用狀經上訴人向
      銀行押匯後，卻因國外客戶拒付貨款，上訴人因此將押匯款退還給押匯銀行，
      而被告迄今尚未給付上開貨款等情，此有訂單、傳真函、信用狀轉讓通知書在
      卷可憑，核與上訴人指述之情節相符，此亦為被告所自承，足見被告確實積欠
      上訴人貨款四三、三八六‧四八元。是本件首應審酌者厥為被告訂貨後未能給
      付貨款，是否為詐欺取財行為。
    (二)經查被告己○○、甲○○於八十八年九月間遭外國客戶以貨物有瑕疵為由而拒
      絕支付信用狀之金額，此為上訴人所自承，並有被告所提之信函附卷可證，是
      以被告己○○、甲○○所辯國外客戶拒付信用狀之金額，堪以採取。
    (三)其次，經核閱被告己○○、甲○○所提出之現金支出傳票、信用狀、匯款通知
      單，己○○、甲○○於八十八年七、八月份其付款非常正常，顯見己○○、甲○○之經營及信用狀況尚屬正常，而以永玉公司名義所開立之不可撤銷信用狀
      是於八十八年七月二十一日開出，當時與永玉公司以及乙○○本身營運以及信
      用狀況皆屬正常，而在一般正常生意往來情況之下，被告本身僅有一定額度之
      周轉金，並無相當於做生意金額之存款，亦屬常態，縱該公司於八十八年九月
      份因國外客戶拒付貨款，導致周轉困難，致無法支付上訴人貨款，亦難以被告
      未能還款之情事，即謂被告具有不法所有之意圖、施用詐術、致使上訴人陷於
      錯誤而交付產品。
    (四)上訴人雖另以被告己○○、甲○○借用永玉公司名義向上訴人公司等招攬生意
      即屬欺罔之手段，其等因信用不佳未能領用支票，借用永玉公司名義與上訴人
      交易，亦屬施用詐術；被告提出之存款資料，最多只有五位數，即萬元，六位
      數者均未幾即轉出，足證其根本無償債能力，猶連續向廠商詐購布料；被告於
      倒債後即於八十八年十二月一日設立浩琪國際有限公司，將所收貨款作為新設
      公司之用；又被告一再辯稱係因國外客戶Jovaio倒帳，其才倒帳，但實係被告
      所交貨物瑕疵太多，無法符合起碼之交貨水準，是顯有詐欺情事。然借用公司
      名義招攬生意，係營運的手法，自難以此認定詐欺之依據；未能領用支票與人
      交易，固與本身信用未佳有關，但被告有無詐欺，仍以其有無欺罔手段，不能
      以其未能領用支票即指其本件交易係詐欺；又被告己○○、甲○○存款多少，
      款項如何運用，乃其本身資金運用之問題，不能以此即謂其本身無償債能力而
      與人交易；上訴人指被告將所收貸款作為新設浩琪公司之用，並未能舉證證明
      ，徒憑被告甲○○有以該公司名義與人交易之事實（見上開卷第七十四頁、七
      十五頁諭篷企業有限公司對浩琪公司請款單），尚不足為據；況上訴人既不否
      認被告所交國外客戶之貨物有瑕疵而拒絕付款之事實，衡諸常情，一般買賣之
      賣方均會避免貨物瑕疵以獲得買賣價款，應無故為提供瑕疵品，導致未能收取
      貨款而造成損失之理，上訴人所稱被告所交之貨瑕疵太多，無法符合起碼交貨
      水法，縱然不虛，亦係其經營不得法，致未能收取貨款，實難以此反證被告有
      訛詐行為。
六、綜上所述，本件應屬民事糾葛，尚難認被告己○○、甲○○有何施用詐術，致上
    訴人陷於錯誤而交付財物之行為，而被告己○○、甲○○既未施用詐術，被告乙○○自無與其共謀詐欺上訴人之可能，此外復查無其他積極之證據，足認被告三
    人確有自訴人指訴之犯行，不能證明其等犯罪，原審因而諭知被告無罪，於法洵
    無不合，上訴人上訴意旨指摘原判決不當，為無理由，應予駁回。
七、被告己○○、甲○○經合法傳喚，無正當理由不到庭，爰依刑事訴訟法第三百零
    六條之規定，不待其陳述逕行判決。
八、檢察官移送併辦之部分，因本案判決無罪，故本院無從審理，應退回檢察官另行
    處理，附此敘明。
據上論斷，應依刑事訴訟法第三百七十一條、第三百六十八條，判決如主文。
中      華      民      國      九十一    年        一    月    廿八    日
                              臺灣高等法院刑事第十三庭
                                  審判長法  官  蔡    燉
                                        法  官  鄧  振  球
                                        法  官  李  春  地
右正本證明與原本無異。
不得上訴。
                                        書記官  初  玲   玲
中      華      民      國      九十一    年        一    月    三十一  日
